# 关于合同负债的问题

提问人：渐离 时间：2020-06-04 14:33:10
看到中级教材有个举例，商店销售储值卡合计 100 万。会计处理如下：借：库存现金 100
贷：合同负债 88.5
应交税费-待转销项税额 11.5 。
意思是合同负债是不含税金额，要做价税分离。我有几个问题：
第一，如果是不含税金额，对于零售企业流水庞大，这么做是否增加做账的复杂程度。
第二，如果是一笔预存款对应多笔发货，应该会产生税差的问题吧，无形中又增加了账务处理难度？
第三，如果企业经营多税率商品服务，又如何分摊。
查了一下，新收入准则上市公司今年执行，实务中是如何处理的呢。
希望各位不吝赐教。

回答人：chenyiwei
参考：财政部会计司发布的“收入准则应用案例”：
收入准则应用案例–合同负债 （涉及不同增值税率的储值卡）
【例】甲公司经营一家连锁超市，以主要责任人的身份销售商品给客户。甲公司销售的商品适用不同的增值税税率，如零食等适用税率为16%，粮食等适用税率为10%等。2×18年，甲公司向客户销售了5 000张不可退的储值卡，每张卡的面值为 200 元，总额为1 000 000元。客户可在甲公司经营的任意一家门店使用该等储值卡进行消费。根据历史经验，甲公司预期客户购买的储值卡金额将全部被消费。甲公司为增值税一般纳税人，在客户使用该等储值卡消费时发生增值税纳税义务。
本例中，甲公司经营一家连锁超市，销售适用不同税率的各种商品，并收取商品价款及相应的增值税。因此甲公司销售储值卡收取的款项1 000 000元中，仅商品价款部分代表甲公司已收客户对价而应向客户转让商品的义务，应当确认合同负债，其中增值税部分，因不符合合同负债的定义，不应确认为合同负债。
甲公司应根据历史经验（例如公司以往年度类似业务的综合税率等）估计客户使用该类储值卡购买不同税率商品的情况，将估计的储值卡款项中的增值税部分确认为应交税费–待转销项税额，将剩余的商品价款部分确认为合同负债。实际消费情况与预计不同时，根据实际情况进行调整；后续每个资产负债表日根据最新信息对合同负债和应交税费的金额进行重新估计。
分析依据：《企业会计准则第 14 号–收入》第四十一条、《企业会计准则第 28 号–会计政策、会计估计变更和差错更正》第八条等相关规定；《〈企业会计准则第 14 号–收入〉应用指南 2018 》第 112 页等相关内容。
收入准则应用案例–合同负债 （电商平台预售购物卡）
【例】甲公司经营一家电商平台，平台商家自行负责商品的采购、定价、发货以及售后服务，甲公司仅提供平台供商家与消费者进行交易并负责协助商家和消费者结算货款，甲公司按照货款的5%向商家收取佣金，并判断自己在商品买卖交易中是代理人。2X18年，甲公司向平台的消费者销售了1 000张不可退的电子购物卡，每张卡的面值为200 元，总额 200 000元。假设不考虑相关税费的影响。
本例中，考虑到甲公司在商品买卖交易中为代理人，仅为商家和消费者提供平台及结算服务，并收取佣金，因此，甲公司销售电子购物卡收取的款项200 000元中，仅佣金部分10 000元（200 000*5%，不考虑相关税费）代表甲公司已收客户（商家）对价而应在未来消费者消费时作为代理人向商家提供代理服务的义务，应当确认合同负债。对于其余部分（即190,000元），为甲公司代商家收取的款项，作为其他应付款，待未来消费者消费时支付给相应的商家。
分析依据：《企业会计准则第 14 号–收入》第三十四条、第四十一条等相关规定；《〈企业会计准则第 14 号–收入〉应用指南 2018 》第 92 页、第 112 页等相关内容。
http://kjs.mof.gov.cn/zt/kjzzss/srzzzq/